臺灣臺中地方法院刑事判決　　　　　　 100年度易字第1573號
公　訴　人　臺灣臺中地方法院檢察署檢察官
被　　　告　楊復硯
上列被告因詐欺案件，經檢察官提起公訴（100年度偵字第8448
號），本院判決如下：
    主    文
楊復硯幫助犯詐欺取財罪，處有期徒刑肆月，如易科罰金，以新
臺幣壹仟元折算壹日。
    犯罪事實
一、楊復硯可預見提供行動電話門號予他人使用，常與財產犯罪
    密切相關，有供作財產犯罪用途之可能，竟仍基於幫助詐騙
    集團遂行詐欺取財犯罪之不確定故意，將其友人林志祥（所
    犯詐欺案件，業經本院以100年易字第1220號判決判處罪刑
    確定）所交付之0000000000號行動電話門號（下稱系爭門號
    ，為林志祥於民國97年9月15日，在臺中市○區○○○街135
    號1樓之50之平民電訊行，向亞太電信股份有限公司所申辦
    ），提供予不詳人士使用，而容許該人及所屬不法詐騙集團
    之成員藉系爭門號以遂行詐欺取財之犯罪。嗣該詐騙集團之
    成員於取得系爭門號後，即共同基於意圖為自己不法所有之
    詐欺犯意聯絡，而在報紙上刊登高價收租帳戶廣告，適有王
    木立（所犯詐欺案件，業經本院以98年中簡字第1754號判決
    判處罪刑確定）見該廣告後，先於97年10月19日下午，撥打
    廣告上所留之系爭門號，而與該詐騙集團之成員取得聯絡，
    再於同年月20日，將所開立之中華郵政股份有限公司太平竹
    仔坑郵局帳戶（帳號為00000000000000號，下稱竹仔坑郵局
    帳戶）之存摺、金融卡及密碼等，以新臺幣（下同）5000元
    之代價，賣予該詐騙集團之成員使用。該詐騙集團之成員，
    於取得王木立所交付之竹仔坑郵局帳戶資料後，即為如附表
    所示之詐欺行為，並以該帳戶作為渠等取得詐騙款項之工具
    。後經陳暘興、陳秋雪、何幸晏等人發現受騙後報警處理，
    始循線查獲上情。
二、案經臺灣臺中地方法院檢察署檢察官自動檢舉偵查起訴。
    理    由
一、證據能力之說明﹕
  (一)按「被告以外之人於偵查中向檢察官所為之陳述，除顯有不
    可信之情況者外，得為證據」，刑事訴訟法第159條之1第2
    項定有明文。此乃立法者以刑事訴訟法規定檢察官代表國家
    偵查犯罪、實施公訴，依法有訊問被告、證人、鑑定人之權
    ，且實務運作時，偵查中檢察官向被告以外之人所取得之陳
    述，原則上均能遵守法律規定，不致違法取供，其可信性極
    高，為兼顧理論與實務為由，而對「被告以外之人於偵查中
    向檢察官所為之陳述」，例外設定其具備非顯不可信之要件
    時，得為證據。本件關於以下論及之證人王木立、林志祥於
    偵查中向檢察官所為之陳述，業經具結且查無顯不可信之情
    形存在，依上開刑事訴訟法第159條之1第2項規定，具證據
    能力。
  (二)按現行刑事訴訟法為保障被告之反對詰問權，排除具有虛偽
    危險性之傳聞證據，以求實體真實之發現，於該法第159條
    第1項明定被告以外之人於審判外之言詞或書面陳述，除法
    律有規定者外，不得作為證據。而刑事訴訟法第159條之1至
    159條之4有傳聞法則之例外規定，且被告以外之人於審判外
    之陳述，雖不符前4條之規定，而經當事人於審判程序同意
    作為證據，法院審酌該言詞陳述或書面陳述作成時之情況，
    認為適當者，亦得為證據；當事人、代理人或辯護人於法院
    調查證據時，知有第159條第1項不得為證據之情形，而未於
    言詞辯論終結前聲明異議者，視為有前項之同意，刑事訴訟
    法第159條之5定有明文。本件關於以下論及之被害人陳暘興
    、陳秋雪、何幸晏於警詢中之指訴，均係屬被告以外之人於
    審判外之書面陳述，而檢察官、被告並未就上開陳述有所爭
    執，且迄於言詞辯論終結前，均未主張有刑事訴訟法第159
    條第1項不得為證據之情形，是應認已同意作為證據，且經
    本院審酌後，認無不適當之情形，應認均具有證據能力，合
    先敘明。
二、認定犯罪事實所憑之證據及理由﹕
    訊據被告楊復硯固不否認其於97年間有自林志祥處取得系爭
    門號，惟矢口否認有何幫助詐欺取財犯行，辯稱﹕伊係為偷
    情之故而向林志祥借得系爭門號及手機，伊有告訴林志祥伊
    需要行動電話門號是為偷情之用；林志祥交付手機及系爭門
    號給伊，伊使用了大約一、二個星期之後，該手機及門號即
    遺失；伊於門號遺失後，有到亞太門市欲辦理掛失，但該公
    司人員表示預付卡沒有辦理掛失云云。經查﹕
  (一)詐欺集團成員取得被告持用之系爭門號後，先於報紙上刊登
    「高租簿子」廣告，適有證人王木立見該廣告後，撥打上開
    門號，與詐欺集團成員取得聯繫後，將其申辦之竹仔坑郵局
    帳戶之存摺、金融卡、密碼出售與詐欺集團成員使用，詐欺
    集團成員再利用網際網路，在拍賣網站上，刊登出售物品之
    不實訊息，致使被害人陳暘興、陳秋雪、何幸晏誤信為真，
    陷於錯誤，而先後依照指示分別匯款1萬4100元、1萬8450元
    、5000元至證人王木立申辦之竹仔坑郵局帳戶內，而遭詐騙
    財物等情，已據證人王木立於偵查中、被害人陳暘興、陳秋
    雪、何幸晏於警詢中指訴明確，並有卷附之系爭門號之申請
    資料、報紙廣告影本、系爭門號之通聯紀錄、竹仔坑郵局帳
    戶之開戶及交易明細資料、被害人陳暘興之存摺影本、被害
    人何幸晏之郵政國內匯款執據、被害人陳秋雪之存摺影本及
    郵政自動櫃員機交易明細表各1份等在卷可稽，足認被告持
    用系爭門號，確實供詐騙集團作為詐騙之工具使用。
  (二)又林志祥係因被告要求而申辦系爭門號後再將該門號交予被
    告使用等情，為被告所不爭執，而關於被告何以需向林志祥
    借用行動電話門號乙節，證人林志祥(1)於98年5月26日偵訊
    時具結證稱﹕門號0000000000的SIM卡是伊申請後交給伊朋
    友楊復硯；他跟伊拿SIM卡是要找工作用，及跟伊聯絡，因
    為他說他無法申請電話等語（見98年度他字第2216號卷第10
    頁）；及(2)於98年12月4日偵訊時具結證稱：楊復現跟伊說
    他要上班使用及與伊聯絡，叫伊要申請門號給他；楊復硯跟
    伊說他沒有辦法辦，而且他說他沒有其他門號等語（見98年
    度他字第2216號卷第65至66頁），可見被告辯稱其係為偷情
    之故而向林志祥借用手機門號云云，顯然不實。
  (三)再者，被告自承於要求林志祥申辦系爭門號交予伊時，伊有
    使用遠傳預付卡的門號（見98年他字第2216號卷第64頁）；
    且被告於同年10月9日仍有至臺灣大哥大公司申請000000000
    0預付卡門號，此有臺灣大哥大預付卡申請書1紙在卷可參（
    見98年他字第2216號卷第53頁）；另亞太電信股份有限公司
    覆臺灣臺中地方法院檢察署函亦表示「辦理本公司預付卡及
    月租型，若在其他業者有欠費的狀況仍然可申請辦理」（見
    98年度他字第2216號卷第36頁）。按被告當時既已有手機可
    使用，且其亦可親自申辦手機門號，竟仍向林志祥假稱其無
    法申辦電話，以此不實言詞向林志祥取得系爭門號，可見被
    告已知悉其向林志祥取得系爭門號之目的，係作為不法使用
    。
  (四)被告雖辯稱林志祥申請當天將門號及手機交給伊後，該手機
    及門號於大約一、二個星期之後即遺失，且伊發現遺失後有
    馬上跟林志祥講云云（見本院卷第31頁正反面），惟查系爭
    門號係於97年9月15日申辦（見98年他字第2216號卷第39頁
    ），則依被告上開辯詞，被告所稱遺失系爭門號之時點，大
    約在97年9月22日至29日之間；惟林志祥於97年9月15日申辦
    系爭門號交予被告之後，另又於97年10月2日申辦另支00000
    00000行動電話門號，此有該行動電話服務申請書在卷可參
    （見98年他字第2216號卷第44頁），而觀該份申請書，林志
    祥於「其他聯絡電話」欄位上填載「0000000000」，即系爭
    門號；由此可見系爭門號於97年10月2日林志祥申請另支門
    號時，並未遺失。是被告辯稱系爭門號遺失及其有馬上告知
    林志祥遺失云云，應係虛偽不實。
  (五)另被告辯稱其於門號遺失後，曾到亞太門市欲辦理掛失，但
    該公司人員表示預付卡沒有辦理掛失云云，亦與亞太電信股
    份有限公司覆臺灣臺中地方法院檢察署函表示「預付卡及月
    租型門號申請者，晶片卡遺失或失竊者，可向本公司辦理掛
    失以維護權益」等語（見98年度他字第2216號卷第36頁）不
    符。
  (六)按犯罪集團遂行詐欺取財犯行過程中，為確保達成詐欺取財
    之目的並躲避檢警追緝，以他人之行動電話門號供作與被害
    人聯絡之工具使用，衡情通常會先取得行動電話門號所有人
    之同意才使用，否則倘使用他人遺失之行動電話門號SIM卡
    作為與被害人聯絡之工具使用，極易因遺失行動電話門號
    SIM卡之所有人向電信公司辦理掛失或報警處理，使犯罪集
    團著手遂行詐欺取財犯行過程中，因該行動電話門號SIM卡
    已掛失，被害人無法以犯罪集團原來留用之該行動電話門號
    繼續互為聯繫，勢將阻礙犯罪集團以該行動電話門號聯絡、
    指示被害人匯款、轉帳等後續詐欺取財犯行之實施；或因該
    行動電話門號所有人已報警處理，使犯罪集團於遂行詐欺取
    財犯行過程中輕易遭受檢警鎖定並追緝，犯罪集團端無冒此
    風險使用他人遺失之行動電話門號SIM卡之理。本件證人王
    木立係於97年10月19日下午撥打系爭門號與詐欺集團成員聯
    絡，有證人王木立所持用行動電話門號0000000000號之通聯
    記錄在卷可參（見97年度偵字第25523號卷第13頁），依證
    人王木立撥打系爭門號之時間，已距離被告辯稱門號遺失之
    時間點有20日之久，詐欺集團成員若非確信系爭門號不會去
    申辦遺失或停用，焉有於報紙上留存系爭門號以供作聯絡之
    用？是系爭門號確係被告提供予詐欺集團成員使用，堪以認
    定。
  (七)綜上所述，被告所辯要係臨訟卸責之詞，不足採信，本案事
    證明確，被告犯行洵堪認定。
三、論罪科刑﹕
    核被告所為，係犯刑法第30條第1項前段、第339條第1項之
    幫助詐欺取財罪。被告幫助詐欺集團成員犯詐欺取財罪，為
    幫助犯，爰依刑法第30條第2項之規定，減輕其刑。被告以
    一個提供行動電話門號之幫助行為，同時侵害數名被害人之
    財產法益，並觸犯數個幫助詐欺取財罪名，為同種想像競合
    犯，應依刑法第55條規定，論以一罪。爰審酌被告提供林志
    祥申辦之行動電話門號予詐騙集團成員，幫助詐騙集團遂行
    詐欺犯行，助長犯罪之不良風氣，幫助犯罪者隱匿真實身分
    ，增加檢警犯罪偵查之困難性，其幫助行為並造成被害人陳
    暘興、陳秋雪、何幸晏等人之金錢損失，且被告犯罪後未見
    悔意；兼衡酌被告未實際參與詐騙之過程，可責難性較詐欺
    正犯為輕等一切情狀，量處如主文所示之刑，並諭知易科罰
    金之折算標準。
據上論斷，應依刑事訴訟法第299條第1項前段，刑法第30條第1
項前段、第2項、第339條第1項、第55條、第41條第1項前段，刑
法施行法第1條之1第1項、第2項前段，判決如主文。
本案經檢察官張良旭到庭執行職務。
中    華    民    國    100   年    10    月    31    日
                刑事第十四庭  審判長法  官  吳幸芬
                                    法  官  黃建都
                                    法  官  戴嘉慧
上正本證明與原本無異。
如不服本判決，應於收受送達後10日內向本院提出上訴書狀（應
敘述具體理由並附繕本）。上訴書狀如未敘述理由，應於上訴期
間屆滿後20日內補提理由書於本院。
告訴人或被害人對於判決如有不服具備理由請求檢察官上訴者，
其上訴期間之計算係以檢察官收受判決正本之日期為準。
                                    書記官  劉晴芬
中    華    民    國    100   年    10    月    31    日
【附錄本案論罪科刑法條】
《刑法第339條第1項》
意圖為自己或第三人不法之所有，以詐術使人將本人或第三人之
物交付者，處5年以下有期徒刑、拘役或科或併科1千元以下罰金
。
【附表】
┌─┬───┬──────────────────────┐
│編│被害人│      被       害       經       過         │
│號│      │                                            │
├─┼───┼──────────────────────┤
│1 │陳暘興│詐騙集團成員利用網際網路，在YAHOO奇摩拍賣網 │
│  │      │站上，刊登「HTC Touch Pro T7272手機」之拍賣 │
│  │      │訊息，致陳暘興陷於錯誤而下單訂購，於97年10月│
│  │      │20日下午8時35分以後某時、同年10月21日上午8時│
│  │      │3分以後某時，持渣打國際商業銀行士林分行帳戶 │
│  │      │之提款卡，分別在臺北市○○區○○路4段某處及 │
│  │      │臺北市○○區○○路1段177號之自動付款設備操作│
│  │      │，而分別轉帳1萬1000元、3100元至竹仔坑郵局帳 │
│  │      │戶內。                                      │
├─┼───┼──────────────────────┤
│2 │陳秋雪│詐騙集團成員利用網際網路，在YAHOO奇摩拍賣網 │
│  │      │站上，刊登「SOGO禮券」之拍賣訊息，並以MSN與 │
│  │      │陳秋雪洽談，致陳秋雪陷於錯誤而下單訂購，於97│
│  │      │年10月21日上午7時35分許，持某金融機構帳戶之 │
│  │      │提款卡，在臺北市○○區○○路1段119號之自動付│
│  │      │款設備操作，而轉帳1萬8450元至竹仔坑郵局帳戶 │
│  │      │內。                                        │
├─┼───┼──────────────────────┤
│3 │何幸晏│詐騙集團成員利用網際網路，在YAHOO奇摩拍賣網 │
│  │      │站上，刊登「全新SonyEricsson C902旗艦機（全 │
│  │      │配/公司貨）空機價$4900元」之拍賣訊息，並留有│
│  │      │申租名義人為張育榮（已另案為不起訴處分）之行│
│  │      │動電話門號0000000000號供作聯絡之用，致何幸晏│
│  │      │陷於錯誤而於97年10月20日下午11時55分許，下單│
│  │      │訂購，並於同年10月21日上午8時3分許，在斗六西│
│  │      │平路郵局，將現金5000元臨櫃匯入竹仔坑郵局帳戶│
│  │      │內。                                        │
└─┴───┴──────────────────────┘